【裁判字號】    89,再易,47
【裁判日期】    891106
【裁判案由】    拆屋還地
【裁判全文】
臺灣臺中地方法院民事判決  八十九年度再易字第四七號
    再審原告  鄒安全
    再審被告  甲○○
右當事人間請求拆屋還地事件，再審原告對於本院中華民國八十九年七月二十八日確
定判決（八十八年度簡上字第三五六號），提起再審之訴，本院判決如左：
    主      文
再審之訴駁回。
再審訴訟費用由再審原告負擔。
    理      由
一、本件再審原告主張：如附件之民事再審聲請狀所載。並提出複丈成果圖、日據時
    期戶籍謄本、自用農舍建造執照申請書、完工證明書、移轉契約書、函、契稅繳
    款書、函釋各一紙為證，及聲請訊問證人即台中縣太平市公所財政課課長。
二、按有民事訴訟法第四百九十六條第一項各款情形之一者，固得以再審之訴對於確
    定終局判決聲明不服。但如當事人知其事由，而不為主張者，則不在此限。再審
    原告提出日據時期戶籍謄本、函各一紙，據為再審之新證物，惟查：（一）再審
    原告於原確定判決言詞辯論終結前，本隨時得向戶政機關，申請上開其所提之日
    據時期戶籍謄本，進而於原確定判決審理時提出。（二）又再審原告所提上開七
    十七年九月二十日台中縣稅捐稽徵處大屯分處稅屯二字第三二三八四號函，其係
    該函之受文者。顯見再審原告於原確定判決言詞辯論終結前，應已知該函存在。
    （三）由上足見，再審原告顯於原確定判決言詞辯論終結前，即已知其前開二項
    證物，卻不為提出憑資主張。是揆諸首揭條文意旨，再審原告以上開二項證物，
    據而提起再審之訴，顯為不合法，應予駁回。
三、再按民事訴訟法第四百九十六條第一項第十三款所稱「證物」，並不包含證人在
    內，業經最高法院二十九年上字第六九六號判例著有明文。是再審原告以：發現
    證人即台中縣太平市公所財政課長為由，據而提起再審之訴部分，顯為不合法，
    應予駁回。
四、次按民事訴訟法第四百九十六條第一項第十三款所稱「當事人發見未經斟酌之證
    物或得使用該證物」，係指該證物未於原確定判決言詞辯論終結前提出者而言。
    倘已於原確定判決言詞辯論終結前提出者，即不屬該規定所稱之證物。查：（一
    ）再審審原告所提複丈成果圖、完工證明書、移轉契約書、契稅繳款書、函釋各
    一紙等證物，均已分別由兩造於原確定判決言詞辯論終結前提出，業據本院調閱
    原確定判決全部卷宗審閱無訛。（二）準此，再審原告以上開於原確定判決言詞
    辯論終結前，已提出之證物，據而提起再審之訴，此部分顯不合法，應予駁回。
五、復按民事訴訟法第四百九十六條第一項第十三款所稱「新證物」，如經斟酌，仍
    不足動搖原確定判決之基礎（即原判決之結果仍屬相同）者，並不得據為再審之
    理由。查：再審原告所提上開自用農舍建造執照申請書，縱經斟酌，仍不足動搖
    原確定判決之基礎，即原判決之結果仍屬相同。是揆諸前開說明，再審原告此部
    分之主張，顯無再審理由。爰不經言詞辯論，逕予駁回。
據上論結，本件再審原告之訴為一部不合法，一部無理由，依民事訴訟法第五百零二
條第二項、第七十八條，判決如主文。
中      華      民      國    八十九    年      十一      月      六    日
                                    臺灣臺中地方法院民事第三庭
~B審判長法官  許冰芬
~B法      官  莊嘉蕙
~B法      官  唐敏寶
右為正本係照原本作成
不得上訴
中      華      民      國    八十九    年      十一      月      六     日
~B法院書記官


司法院資訊處製作；財團法人民間司法改革基金會備份。
